【裁判字號】    98,交抗,180
【裁判日期】    980501
【裁判案由】    聲明異議
【裁判全文】
臺灣高等法院高雄分院刑事裁定         98年度交抗字第180號
抗  告  人
即受處分人  甲○○
上列抗告人因違反道路交通管理處罰條例聲明異議案件，不服臺
灣高雄地方法院中華民國98年3 月23日裁定（98年度交聲字第95
號），提起抗告，本院裁定如下：
    主  文
抗告駁回。
    理  由
一、抗告意旨略以：抗告人即受處分人甲○○（下稱抗告人）未
    依規定於民國95年9 月25日將所有車牌號碼ZM-1513 號自用
    小客車送往定期檢驗，經高雄市監理處於95年11月27日發現
    上揭車輛不依限期參加定期檢驗，乃以 000000000號舉發違
    反道路交通管理事件通知單指定應於96年3 月28日到案接受
    裁罰。惟抗告人未依限期參加定期檢驗，係因上開汽車為10
    年以上之車，至保養廠大修理，因缺零件尚未修好，致未能
    開車去定期檢驗；且抗告人於到案日期前並未收到違規通知
    單，以致抗告人不知驗車之事，爰依法提起抗告，請求撤銷
    原裁定云云。
二、按領有牌照之汽車，其出廠年份，自用小客車未滿5 年者免
    予定期檢驗，5年以上未滿10年者，每年至少檢驗1 次，10
    年以上者每年至少檢驗2 次；但自用小客車使用液化石油氣
    及壓縮天然氣為燃料、其他自用車及營業車未滿5 年者，每
    年至少檢驗1次，5年以上者每年至少檢驗2 次；但出廠年份
    逾10年之營業大客車每年至少檢驗3 次；營業大客車所有人
    應於指定日期前1 個月內、其他汽車所有人應於指定日期前
    後1 個月內持行車執照、新領牌照登記書向公路監理機關申
    請檢驗；但自用小型車申請檢驗，免持新領牌照登記書，道
    路交通安全規則第44條第1 項定有明文。又汽車不依限期參
    加定期檢驗或臨時檢驗者，處汽車所有人新臺幣（下同）90
    0元以上1,800元以下罰鍰；逾期1 個月以上者並吊扣其牌照
    ，至檢驗合格後發還，逾期6 個月以上者，註銷其牌照；受
    處罰人不服舉發事實者，應於15日內，向處罰機關陳述意見
    ；其不依通知所定期限前往指定處所聽候裁決，且未依規定
    期限繳納罰鍰結案或向處罰機關陳述意見者，處罰機關得逕
    行裁決之，道路交通管理處罰條例第17條第1項、第9條第1
    項亦分別定有明文。
三、經查：
  (一)按「處理違反道路交通管理事件，有關文書送達之程序，依
    行政程序法之規定」，此為違反道路交通管理事件統一裁罰
    標準及處理細則第5 條所明定。又行政程序法第74條規定：
    「送達，不能依前2 條規定為之者，得將文書寄存送達地之
    地方自治或警察機關，並作送達通知書兩份，1 份黏貼於應
    受送達人住居所、事務所、營業所或其就業處所門首，另1
    份交由鄰居轉交或置於該送達處所信箱或其他適當位置，以
    為送達。前項情形，由郵政機關為送達者，得將文書寄存於
    送達地之郵政機關。寄存機關自收受寄存文書之日起，應保
    存3 個月」，是舉發機關應依行政程序法之規定，送達交通
    違規舉發單。
  (二)抗告人自承其戶籍地設於高雄縣鳳山市○○路55號（見原審
    卷第3頁聲明異議狀及本院卷第3頁刑事抗告狀），經本院依
    職權查詢結果，抗告人自94年11月8 日起確即設籍於高雄縣
    鳳山市○○路55 號，此有個人基本資料查詢結果1紙在卷可
    稽（見本院卷第9頁），而本件高雄市政府交通局監理處95
    年11月27 日高市府交監一字第302529907號舉發違反道路交
    通管理事件通知單，係由原舉發單位即高雄市政府交通局監
    理處於96年2 月26日以掛號郵務方式寄送至抗告人位於高雄
    縣鳳山市○○路55號戶籍地即車籍地，郵務人員因未晤受送
    達人或同居人，遂於同年3月3日將該舉發違反道路交通管理
    事件通知單寄存於應受送達地之郵政機關即鳳山郵局第29支
    局，並作送達通知書2份，1份黏貼於抗告人上址門首，另1
    份置於該送達處所信箱或其他適當位置，以為送達等情，有
    送達證書影本1 紙附卷可憑（見原審卷第14頁），原舉發單
    位依抗告人戶籍地址掛號郵寄送達該舉發通知單，核諸上開
    寄存送達程序，依法即無不合。衡以郵政機關係經常對外處
    理大量郵務之送達機關，有一定監督機制，所為送達郵件業
    務程序應係客觀而難以作假，且郵政機關與抗告人當無嫌隙
    ，亦不至憑空捏造上開送達經過，故抗告人辯稱本件舉發違
    反道路交通管理事件通知單未合法送達云云，尚難憑取。
  (三)抗告人所有車牌號碼 ZM-1513號自用小客車之定期檢驗日期
    為95年9 月25日，抗告人未依規定期限到檢乙節，為抗告人
    所不爭執（見原審卷第4頁聲明異議狀及本院卷第4頁刑事抗
    告狀），並有違規查詢報表及汽車車籍查詢表各1 份在卷可
    按（見原審卷第7至8頁）。佐以定期檢驗之目的，即係要確
    認所使用未註銷牌照之汽車符合安全駕駛之最低標準，用以
    保障駕駛人以及其他用路人之道路交通安全，此由道路交通
    管理處罰條例第17條第2 項規定檢驗不合格再經覆驗仍不合
    格者須吊扣其牌照可得而知，換言之，汽車所有人有將汽車
    處於符合檢驗標準之義務，而定期檢驗之目的，即在發現未
    能符合安全駕駛最低標準之車輛，若汽車未能符合檢驗標準
    即應禁止行駛。抗告人所有之上開汽車如有故障，自應從速
    維修，以盡其將汽車處於符合檢驗標準之義務，何有以欠缺
    零件修理汽車為由，而拒絕參加定期檢驗，以脫免檢驗不合
    格後遭吊扣牌照之理？況上開汽車若有因引擎、底盤、電系
    、車門損壞而進行修護，或有不堪修護使用者，抗告人亦應
    依道路交通安全規則第29條第1 項規定辦理停駛或申請報廢
    ，惟抗告人並未就上開汽車辦理停駛或報廢，此有全國公路
    監理管理系統汽車異動歷史查詢資料在卷可考（見原審卷第
    9頁 ），是抗告人自無再以修理汽車為由而拒絕參加定期檢
    驗之理。從而，抗告人上開所辯亦非可採。
四、綜上所述，原審因而認原處分機關依道路交通管理處罰條例
    第17條第1項之規定，裁罰抗告人罰鍰新臺幣1,400元，並註
    銷牌照，並無不當，而依道路交通案件處理辦法第19條規定
    ，裁定駁回抗告人之異議，本院經核並無違誤。抗告人猶執
    前詞，指摘原裁定不當，為無理由，應予駁回。
五、據上論結，應依道路交通案件處理辦法第26條，刑事訴訟法
    第412條，裁定如主文。
中    華    民    國    98    年    5     月    1     日
                  刑事第七庭    審判長法  官 莊飛宗
                                      法  官 邱明弘
                                      法  官 孫啟強
以上正本證明與原本無異。
不得再抗告。
中    華    民    國    98    年    5     月    1     日
                                      書記官 黃富美


司法院資訊處製作；財團法人民間司法改革基金會備份。
